【裁判字號】    95,上易,477
【裁判日期】    951121
【裁判案由】    損害賠償
【裁判全文】
臺灣高等法院民事判決                 95年度上易字第477號
上  訴  人  己○○
            戊○○
被 上 訴人  中興大業巴士股份有限公司
法定代理人  丙○○
被 上 訴人  甲○○
共      同
訴訟代理人  丁○○
            乙○○
上列當事人間請求損害賠償事件，上訴人對於中華民國95年3月2
8日臺灣士林地方法院95年訴字第42號第一審判決提起上訴，本
院於95年11月7日言詞辯論終結，判決如下：
    主      文
原判決關於駁回上訴人後開第二項之訴部分，及該部分假執行之
聲請，並命上訴人負擔訴訟費用之裁判，均廢棄。
被上訴人應給付上訴人己○○新台幣貳拾萬元，給付上訴人戊○
○新台幣拾柒萬壹仟佰陸拾玖元，及均自民國九十五年一月
二十五日起至清償日止，按週年利率百分之五計算之利息。
上訴人己○○其餘上訴駁回。
第一審關於命上訴人負擔訴訟費用部分，及第二審訴訟費用，均
由被上訴人負擔。
    事實及理由
一、本件上訴人主張：上訴人己○○之夫邱秋雄，亦是上訴人戊
    ○○之父，於民國92年12月1日下午6時許，搭乘被上訴人中
    興大業巴士股份有限公司（以下簡中興公司）所屬即被上訴
    人甲○○駕駛280號公車，於行經台北市○○路○段之際，被
    上訴人甲○○先加快車速通過紅綠燈，又突然緊急煞車，致
    邱秋雄摔倒滾落車門階梯，當場受傷無法站起。嗣經送往馬
    偕紀念醫院，因左大腿腿骨折須開刀，且依據手術同意書之
    記載，該手術有併發心肌梗塞之可能，惟經醫師判斷仍有進
    行該項手術之必要，經施行「骨釘骨板固定」手術，結果併
    發心肌梗塞，復於92年12月22日進行心導管手術後，又併發
    敗血症、器官衰竭，於93年1月27日死亡。計戊○○支出醫
    藥費新台幣（下同）220,819元，及喪葬費162,300元；另邱
    秋雄受傷住院期間，邱水仙看護邱秋雄18日，以每日看護費
    1,900元計算，己○○計支出看護費34,200元，又被上訴人
    於邱秋雄跌倒後死亡前承諾給付邱秋雄精神上損害賠償70
    ,000 元，已由己○○繼承。再者，己○○為邱秋雄之配偶
    ，且已年近八旬，而戊○○為邱秋雄之子，均因邱秋雄死亡
    ，頓失依伴、失怙，精神上受有相當大痛苦，己○○、戊○
    ○自得請求精神上損害各200,000元、40,000元。以上計己
    ○○得請求304,200元、戊○○得請求423,119元之損害賠償
    ，爰依民法第227條第2項、第224條，民法第184條第1項前
    段、第191條之2、第188條第1前段規定，請求被上訴人賠償
    上訴人己○○304,200元、戊○○423,119元，及均自起訴狀
    繕本送達翌日起至清償日止，按週年利率百分之五計算之利
    息。原審判決被上訴人應給付上訴人己○○34,200元（看護
    費），上訴人戊○○51,750元（部分醫療費用），及均自95
    年1月25日起至清償日止，按週年利率百分之五計算之利息
    。並駁回上訴人其餘之訴。上訴人己○○就其敗訴之非財產
    上損害27 0,000元（70,000+200,000=270,000)，上訴人戊
    ○○就其敗訴之部分醫療費用169,069元、殯葬費162,300元
    、非財產上損害40,000元，共計371,369元，提起上訴，聲
    明：(一)原判決關於駁回後開第二、二項之訴部分廢棄。(二)上
    開廢棄部分，被上訴人應再給付上訴人己○○270,000元，
    及自95年1月25日起至清償日止，按週年利率百分之五計算
    之利息。(三)被上訴人應再給付上訴人戊○○371,369元，及
    自95年1月25日起至清償日止，按週年利率百分之五計算之
    利息。
二、被上訴人則以：被上訴人甲○○於92年12月1日晚間7時許駕
    駛被上訴人中興公司所有之AF-237號公車，行經台北市○○
    路○段劍潭國小站附近，因減速煞車致車內乘客邱秋雄跌倒
    受傷一案，業經台灣士林地方法院檢察署偵查終結處分不起
    訴，認被上訴人甲○○並無過失。甲○○於尖峰時間行駛於
    道路壅塞之路段，其行車時速約為20公里，邱秋雄係因未遵
    守車輛安全靠站停妥後始能上下車之規定，貿然先行離位欲
    刷卡付現卻不慎跌倒受傷所致，依民法第654條規定，被上
    訴人免除賠償責任。又縱甲○○有過失，然甲○○持有職業
    駕駛執照，且中興公司於甲○○新進公司之際即進行新進駕
    駛員考核、講習及教育訓練，亦要求甲○○定期參加行車講
    習，足證中興公司業已盡其選任、監督之責，依民法第188
    條第1項但書規定，中興公司就邱秋雄所受傷勢自毋庸負賠
    償責任。又如上訴人已領取強制汽車責任保險金，該部分亦
    應自其請求數額中扣除。另邱秋雄之死亡係因敗血症所致，
    而與骨科手術無關，上訴人請求精神慰撫金及殯葬費，並無
    理由。又縱邱秋雄生前得向被上訴人請求因傷所受之精神上
    損害賠償，然邱秋雄既未於生前對被上訴人請求，被上訴人
    亦未承諾給付，該部分自無由上訴人繼承等語，資為抗辯。
    並聲明：上訴駁回。
三、兩造所不爭執之事項（見原審95年度訴字第45號卷【以下簡
    稱原審卷】第47頁）：
  (一)上訴人己○○與其配偶邱秋雄於92年12月1日搭乘被上訴人
    甲○○所駕駛之中興公司280號公車，行經台北市士林區劍
    潭國小站附近，邱秋雄跌倒，受有左股骨粗隆間骨折，於92
    年12月1日入馬偕紀念醫院，92年12月3日進行手術骨釘骨板
    固定，並於92年12月18日出院。
  (二)邱秋雄於92年12月20日至馬偕紀念醫院心臟內科門診，92年
    12月22日進行心導管檢查及冠狀動脈繞道手術，93年1月13
    日併發肺炎，於93年1月27日死亡。
四、本件之爭點為：(一)邱秋雄是否因被上訴人甲○○駕車過失而
    跌倒受傷？(二)被上訴人中興公司是否應負損害賠償責任？(三)
    邱秋雄於92年12月20日心肌梗塞，是否因92年12月3日所施
    行之「骨釘骨板固定」手術引起？邱秋雄於93年1月27日死
    亡與被上訴人甲○○之駕車行為有無因果關係？茲述如下：
  (一)邱秋雄是否因被上訴人甲○○駕車過失而跌倒受傷？
  1.按汽車、機車或其他非依軌道行駛之動力車輛，在使用中加
    損害於他人者，駕駛人應賠償因此所生之損害。但於防止損
    害之發生，已盡相當之注意者，不在此限，民法第191 條之
    2定有明文。本條係為加重駕駛人的責任要件，凡動力車輛
    在使用中加損害於他人者，即應負損害賠償責任，由法律推
    定駕駛人侵害他人之行為係出於過失。至於駕駛人之免責要
    件乃證明於防止損害之發生，已盡相當之注意義務，積極為
    防止損害之發生而有所作為，仍不免發生損害，亦即證明駕
    駛人使用動力車輛加損害於他人，非因過失所致而後可。
  2.查，上訴人己○○與其配偶邱秋雄於92年12月1日搭乘由被
    上訴人甲○○所駕駛之中興巴士280號公車，行經台北市○
    ○區○○路4段劍潭國小站附近，邱秋雄於車內跌倒，受有
    左股骨粗隆間骨折之傷害，為兩造所不爭執之事實，已如前
    述，揆諸前開說明，即應推定甲○○駕駛營業大客車有過失
    ，甲○○雖抗辯稱其係因隨前車減速煞車所致，其無過失云
    云。然前車如須減速暫停，駕駛人應預先顯示燈光或手勢告
    知後車，後車駕駛人應隨時注意前車之行動。汽車行駛時，
    駕駛人應注意車前狀況及兩車併行之間隔，並隨時採取必要
    之安全措施，道路交通安全規則第94條第2項、第3項定有明
    文。甲○○身為公車駕駛人，道路交通安全規則為其應注意
    ，且依當時情形，並無不能注意之情事，參酌邱秋雄為民國
    9年9月13日出生，而己○○為民國14年6月14日出生，於92
    年12月1日發生事故時，均為7、8旬老翁、老嫗，甲○○猶
    應特別注意其在車上之安全，詎甲○○仍未未與前車保持適
    當之安全距離，未隨時注意前車之行動及車前狀況，致煞車
    造成邱秋雄重心不穩而跌倒受傷，其有過失至明，而甲○○
    就其如何於煞車之際已盡相當之防止邱秋雄跌倒之發生，並
    未舉證以實其說，甲○○就邱秋雄跌倒受傷一事應負過失責
    任，並應賠償邱秋雄因此所受之損害。
  3.又檢察官不起訴處分，無拘束民事訴訟之效力，又刑事判決
    所為事實之認定，於獨立民事訴訟之裁判時，本不受其拘束
    （最高法院41年台上字第1307號判例意旨參照）。本件己○
    ○就甲○○前開行為向臺灣士林地方法院檢察署提出告訴，
    雖經該署以甲○○無證據足認有業務過失傷害抑或業務過失
    致人於死之犯行，以94年度偵字第62號、94年度偵續字第12
    9 號為不起訴處分，有不起訴處分書在卷可參（見原審卷第
    23 頁至第25頁、第125頁至第126頁），惟甲○○駕駛營業
    大客車致所載乘客邱秋雄重心不穩跌倒，依民法第191條之2
    規定，推定甲○○有過失，且甲○○就其防止危險發生，未
    能證明已盡相當注意義務，故甲○○不能免負賠償責任，已
    如前述，且檢察官所為不起訴處分，本院亦不受拘束，故被
    上訴人以其刑事受不起訴處分，遽以推論甲○○駕駛營業大
    客車無過失云云，殊難採信。
  (二)中興公司應否負損害賠償責任？
  1.按受僱人因執行職務，不法侵害他人之權利者，由僱用人與
    行為人連帶負損害賠償責任。但選任受僱人及監督其職務之
    執行，已盡相當之注意或縱加以相當之注意而仍不免發生損
    害者，僱用人不負賠償責任，民法第188條第1項定有明文。
    此法律上所謂僱用主必須注意之趣旨，係預防受僱人執行業
    務發生危害之意，故注意範圍，除受僱人之技術是否純熟而
    外，尚須就其人之性格是否謹慎精細亦加注意，蓋性格狂放
    或粗疏之人執此業務，易生危害乃意中之事 (最高法院20年
    上字第568號判例意旨參照)。
  2.本件中興公司抗辯稱甲○○領有職業大客車駕駛執照，且中
    興公司對甲○○新進公司之際即進行新駕駛員考核、講習及
    教育訓練，亦要求甲○○定期參加行車講習，中興公司已盡
    選任、監督義務，固據提出甲○○職業駕駛執照、教育訓練
    、講習報到單、行車安全講習報到單為證（見原審卷第26頁
    至第34頁）。惟中興公司僱用駕駛員從事客車企業經營，其
    企業之範圍即因而擴張。因此，中興公司對駕駛員駕駛安全
    不僅須加強在職訓練，對於駕駛員之品德、個性猶為注意之
    範圍。然領有合法之職業駕駛執照僅為選任公車駕駛人之最
    低要求，中興公司不得以甲○○領有營業大客車駕駛執照，
    遽謂其對甲○○之選任已盡相當注意義務。又依中興公司提
    出前揭甲○○參加講習之資料，就講習之內容為何均付諸闕
    如，且未見中興公司提出就駕駛員有何考核之相關措施、辦
    法，及實際考核結果之相關資料，參酌本件甲○○駕駛營業
    大客車，輕忽車上有老者在座，貿然煞車致邱秋雄重心不穩
    而跌倒，足見甲○○駕駛營業大客車欠缺尊重老人之行車品
    格，斟諸客車行進中，倘邱秋雄欲刷卡付票款，甲○○為顧
    及行車安全，防止危險之發生，理應勸退邱秋雄回座以維其
    安全，核非置之不理，而於肇事後怪罪邱秋雄於行車中貿然
    先行離位欲刷卡付票款，益見甲○○輕忽之個性。中興公司
    就此未盡選任及監督之責，率而讓甲○○駕駛致肇禍事，中
    興公司抗辯其得依民法第188條第1項但書規定免責云云，顯
    不足採。
  (三)邱秋雄於92年12月20日心肌梗塞，是否因92年12月3日所施
    行之「骨釘骨板固定」手術引起？邱秋雄於93年1月27日死
    亡與甲○○之駕車行為有無因果關係？
    上訴人主張邱秋雄因跌倒骨折受傷，於92年12月3日施行「
    骨釘骨板固定」手術後引發心肌梗塞，復於施行「冠狀動脈
    繞道」手術後，引發敗血症死亡，業據提出92年12月1日馬
    偕紀念醫院意外事件處理記錄表、94年11月24日、94年8月6
    日馬偕紀念醫院診斷證明書、死亡證明書、手術同意書、返
    院聯繫卡為證（見原審94年度士調字第288號卷【以下簡稱
    調字卷】第11頁至第13頁、本院卷第12頁），惟為被上訴人
    所否認。
  1.按侵權行為損害賠償之債，須損害之發生與加害人之故意或
    過失加害行為間有相當因果關係，始能成立。所謂相當因果
    關係，係以行為人之行為所造成之客觀存在事實，依經驗法
    則，可認通常均可能發生同樣損害之結果而言；如有此同一
    條件存在，通常不必皆發生此損害之結果，則該條件與結果
    並不相當，即無相當因果關係；不能僅以行為人就其行為有
    故意過失，自認該行為與損害間有相當因果關係。
  2.核閱卷附上訴人所提出馬偕紀念醫院於92年12月2日為邱秋
    雄施行骨釘骨板手術前交由上訴人戊○○之骨科住院及手術
    患者須知，其中第2點載明：少數病患於手術及住院中，會
    發生心肌梗塞、腦中風、脂肪栓塞、肺栓塞、敗血症、骨水
    泥過敏等疾病；且馬偕紀念醫院出具之邱秋雄死亡證明書，
    死亡原因載明為冠狀動脈繞道術後致肺炎引起敗血症而死亡
    ，其他對於死亡有影響之疾病或身體狀況欄下載明為左髖骨
    骨折術後，心肌梗塞等字樣，雖原審就邱秋雄92年12月20日
    赴馬偕紀念醫院心臟內科門診，經診斷所出現之心肌梗塞及
    經心導管手術撿查所發現之冠狀動脈阻塞是否因92年12月3
    日施行之骨科手術所致，抑或多年病史所致一事函詢馬偕紀
    念醫院，據覆：病患邱秋雄先生於92年12月1日因左股骨粗
    隆間骨折急診入院，92年12月3日進行骨折處之復位及骨釘
    骨板內固定手術，施行手術前均向病人及家屬說明手術情形
    及可能發生的併發症，並由病人親屬簽立同意書與準備手術
    事宜。附件一所示乃三張同意書之其中一張之背面，對骨科
    住院及手術患者須知，說明施行手術是有風險的，造成病患
    發生心肌梗塞之可能有3%~5%，甚至在老年人及曾有過心肌
    梗塞病史之病患，會有更高之可能。惟邱先生在手術過程中
    ，幸無發生心肌梗塞及其他之併發症之情形。術後第八天開
    始助行器使用，下床步行復健，情況良好。骨折手術是減輕
    骨折部位之疼痛，使提早離床活動，減少因臥床過久而導致
    肺炎併發症。該患者本為冠心症病人，骨折手術並非引起其
    冠狀動脈阻塞之緣由。若骨折手術引起之栓塞併發症，皆因
    脂肪急性栓塞於腦部（致中風）、肺（致肺栓塞）、心臟（
    心肌梗塞），惟以上狀況皆見於手術進行中或術後24小時內
    。而邱秋雄為本院之心臟內科定期治療之患者。病患於92年
    12 月20日至心臟內科門診求診，主訴為三天內有間歇性胸
    痛，當時心電圖呈現有心肌梗塞現象，立即安排住入加護病
    房。於92年12月22日安排緊急心導管檢查發現左主冠狀動脈
    及三條主要的冠狀動脈皆嚴重阻塞，並因有心因性肺水腫，
    予置放主動脈氣球幫浦及緊急冠狀動脈繞道手術，手術後於
    93年1月13日併發肺炎，並演進成敗血症及多重器官衰竭，
    於93 年1月27日死亡，死因和92年12月1日之傷勢無直接關
    係。在此之前病患就曾因急性心肌梗塞於68年12月17日至68
    年12月31日間在本院住院，又於75年1月13日至75年1月25日
    間因復發急性心肌梗塞而住院。此等病人在接受非心臟手術
    時本就有心臟病復發之風險，但並無直接證據顯示92年12月
    20日發現之心肌梗塞與骨科手術有直接關聯，推斷應與多年
    病史有關，固有該院95年1月23日馬院醫外字第0950000164
    號函、95年2月24日馬院醫內字第0950000477號函附邱秋雄
    病歷在卷可稽（見原審卷第62頁至第103頁）。即前揭馬偕
    紀念醫院函示，雖認邱秋雄引發心肌梗塞與骨科手術無直接
    關連。惟經本院訊問證人即馬偕紀念醫院為邱秋雄施做「冠
    狀動脈繞道」手術之李君儀醫證稱：「由病歷觀之，這位病
    人（按係指邱秋雄）過去有心臟方面問題，做了骨折手術，
    這對身體而言是個重大手術，對於已經有心臟方面問題的人
    ，再做骨折手術，更容易引起心肌梗塞，…邱秋雄心肌梗塞
    的原因是否是骨折引發的，我無法判斷『一定是』或『一定
    不是』，…所做『骨科手術』，到『急性心肌梗塞』，『到
    心臟手術』，到『呼吸道感染』到『敗血症』，這中間可否
    連成一條線，這就不是我可以回答的，醫院函文寫『骨科手
    術與敗血症沒有直接關係』，就是這個理由，我們在手術評
    估之前，我們認為邱秋雄引發敗血症的機率是百分之50」，
    有該筆錄附卷足稽（見本院卷第48頁至第50頁）。因此，骨
    折手術在統計上會引發心肌梗塞之機率為3%至5%，而邱秋雄
    手術時為年近九旬之老翁，且邱秋雄曾在68年、75年曾有心
    肌梗塞住院之紀錄，其施做了骨折手術，引發心肌梗塞之機
    率較之一般人為高，參酌邱秋雄於92年12月3日施行骨折手
    術後，同年月18日出院，不過2日即92年12月20日即引發嚴
    重心肌梗塞。足見，以邱秋雄前開身體狀況施做骨折手術，
    通常會引起心肌梗塞之併發症，則邱秋雄因心肌梗塞所做心
    臟「冠狀動脈繞道手術」手術，引起敗血症死亡，其死亡顯
    與車禍骨折有相當因果關係，上訴人主張邱秋雄因跌倒骨折
    手術致引發心肌梗塞併發症，應可採信，被上訴人抗辯其間
    無因果關係云云，不足為採。
五、按不法侵害他人致死者，對於支出醫療及增加生活上需要之
    費用或殯葬費之人，亦應負損害賠償責任。不法侵害他人致
    死者，被害人之父、母、子、女及配偶，雖非財產上之損害
    ，亦得請求賠償相當之金額，民法第192條第1項、第194條
    定有明文。本件因被上訴人甲○○過失駕駛營大客車致邱秋
    雄重心不穩跌倒骨折，於施行「骨釘骨板」手術後引發心肌
    梗塞，並於施作心臟「冠狀動脈繞道手術」手術，引起敗血
    症死亡，已如前述，則上訴人甲○○過失不法侵害邱秋雄致
    死，上訴人依前揭規定，請求被上訴人賠償之醫療費用、殯
    葬費用、非財產上損害，應否准許，分述如后：
  (一)醫療費用：
    查，邱秋雄因受有左股骨粗隆間骨折，於92年12月1日入馬
    偕紀念醫院，92年12月3日進行手術骨釘骨板固定，於92年
    12月18日出院，除支出醫療費用51,750元，已經原審判准給
    付，被上訴人就此未據聲明不服外，邱秋雄另於92年12月22
    日因心肌梗塞住院施行「冠狀動脈繞道手術」手術，支出醫
    療費用計169,069元（85,375+83,694=169,069），有醫療費
    用繳費證明在卷為憑（見調字卷第14頁至第19頁），戊○○
    請求被上訴人賠償其再支出之醫療費用169,069元，應予准
    許。
  (二)殯葬費用：
    戊○○因邱秋雄因死亡，支出喪葬費162,300元，業據提出
    喪葬費收據為證（見調字卷卷第20頁至第25頁，原審卷第52
    頁至第57頁），且為被上訴人所不爭執（見本院卷第66頁）
    ，則戊○○請求被上訴人賠償此部分喪葬費，應予准許。
  (三)非財產上損害部分：
  1.己○○繼承邱秋雄70,000元非財產上損害賠償部分：
  (1)按不法侵害他人之身體、健康、名譽、自由、信用、隱私、
    貞操，或不法侵害其他人格法益而情節重大者，被害人雖非
    財產上之損害，亦得請求賠償相當之金額。其名譽被侵害者
    ，並得請求回復名譽之適當處分。前項請求權，不得讓與或
    繼承。但以金額賠償之請求權已依契約承諾，或已起訴者，
    不在此限，民法第195條第1項、第2項定有明文。
  (2)本件邱秋雄就其於92年12月1日所受傷害，本得依民法第195
    條第1項規定，請求被上訴人賠償非財產上之損害賠償，惟
    邱秋雄嗣於93年1月27日死亡，有死亡證明書在卷為憑，上
    訴人雖提出被上訴人中興公司法務所出具之文件欲證明被上
    訴人於邱秋雄生前即已以契約承諾 (見原審卷第114頁至第
    116頁)給付，然核閱該文件，僅係被上訴人中興公司與邱秋
    雄商談和解之際所列出邱秋雄得請求賠償之項目及需備妥之
    證件，並無提及具體金額，實難據此認定被上訴人中興公司
    已以契約承諾賠償邱秋雄精神上所受之損害。揆諸前揭規定
    ，邱秋雄對被上訴人之精神上損害賠償請求權，自不得由己
    ○○繼承，故上訴人己○○請求被上訴人賠償邱秋雄於92年
    12月1日所受傷害之精神上損害賠償並無理由，不應准許。
  2.上訴人請求因邱秋雄之死亡所生非財產上損害部分：
  (1)受僱人因執行職務，不法侵害他人致死者，被害人之父、母
    、子、女及配偶受有非財產上之損害，依民法第194條及第
    188條第1項規定，請求受僱人及其僱用人連帶賠償相當金額
    之慰撫金時，法院對於慰撫金之量定，應斟酌該受僱人及應
    負連帶賠償責任之僱用人，並被害人暨其父、母、子、女及
    配偶之身分、地位及經濟狀況等關係定之，不得僅以被害人
    與實施侵權行為之受僱人之資力為衡量之標準（最高法院76
    年台上字第1908號判例意旨參照）。
  (2)查，己○○為邱秋雄配偶，戊○○為邱秋雄之子，此為被上
    訴人所不爭，茲因邱秋雄死亡，己○○頓然失伴，戊○○失
    怙，非但蒙受精神上無可彌補之鉅大痛苦，亦使其等生活秩
    序大受影響，己○○、戊○○依民法第194條規定請求非財
    產上損害，自應准許。審酌己○○為民國14年6月14日出生
    ，戊○○為35年4月9日出生，二人現均無業（戊○○已退休
    ），且高山仙現所有台北市○○路○段3巷24號5樓之之房地
    乙幢，價值約4,260,000元，而戊○○現所有台北縣橋市縣
    ○○道○段117之2號1樓房屋乙幢，價值約3,150,000元。另
    甲○○為42年8月8日出生，育有二女一子，國小畢業，職業
    司機，94年薪資所得約522,157元，現所有板橋市○○段251
    -1至5土地5筆，公告現值約15,543元。中興公司資本總額為
    242, 248,000元，有稅務電子閘門資料查詢表、戶籍謄本、
    駕駛員應徵資料表、公司變更登記表在卷可參（見本院卷第
    69 頁、70、第72頁、第73頁、第75頁、第76頁、第80頁至
    第88 頁），本院斟酌上情及兩造之身分、地位、經濟狀況
    ，暨上訴人所感受之精神痛苦，認己○○請求200,000元，
    戊○○請求40,000元非財產上損害，應屬適當，應予准許。
  (四)綜上，上訴人己○○請求被上訴人再賠償非財產上損害200,
    000元，戊○○請求被上訴人再賠償醫療費169,069元、喪葬
    費用162,300元、非財產上損害40,000元，共計371,369元，
    應予准許，逾此範圍請求，不應准許。又上訴人本於侵權行
    為法律關係所為請求既經准許，其就同一主張依民法第227
    條第2項、第224條規定而為請求，即無審酌之必要，附此敘
    明。
六、綜上所述，上訴人本於侵權行為法律關係，己○○請求被上
    訴人再給付200,000元，戊○○請求被上訴人再給付371,369
    元，及均自95年1月25日起至清償日止，按週年利率百分之
    五計算之利息，為有理由，應予准許。逾此所為請求，為無
    理由，應予駁回。原審就上開應准許部分，為上訴人敗訴之
    判決，並駁回其假執行之聲請，尚有未洽，上訴意旨指摘原
    判決此部分不當，為有理由，爰由本院予以廢棄改判如主文
    第二項所示，至於己○○之請求不應准許部分，原判決為其
    敗訴之判決，並駁回其假執行之聲請，經核於法並無不合，
    上訴意旨求予廢棄改判，為無理由，應駁回其上訴。
七、本件事證已明，兩造其餘攻擊防禦方法及未經援用之證據，
    經本院審酌後，核與本件之結論，不生影響，爰不一一贅述
    ，附此敘明。
八、據上論結，本件上訴為一部有理由，一部無理由，依民事訴
    訟法第450條、第449條第1項、第79條但書、第85條第1項前
    段，判決如主文。
中    華    民    國    95    年    11    月    21    日
                    民事第十一庭
                        審判長法  官   鄭雅萍
                              法  官   林恩山
                              法  官   蘇芹英
正本係照原本作成。
不得上訴。
中    華    民    國    95    年    11    月    21    日
                              書記官   林初枝


司法院資訊處製作；財團法人民間司法改革基金會備份。
